【裁判字號】    96,易,1608
【裁判日期】    970516
【裁判案由】    詐欺
【裁判全文】
臺灣板橋地方法院刑事判決              96年度易字第1608號
公  訴  人  臺灣板橋地方法院檢察署檢察官
被      告  甲○○
選任辯護人  李成功律師
上列被告因詐欺案件，經檢察官聲請簡易判決處刑（95年度偵字
第23861 號），本院認不宜逕以簡易判決處刑，改依通常程序審
理，判決如下：
    主  文
甲○○無罪。
    理  由
一、公訴意旨以：被告甲○○意圖為自己不法之所有，雖可預見
    提供自己金融帳戶予不相識之人使用，可能供不詳犯罪集團
    用以作為詐欺集團騙取他人財物工具之情況下，竟仍基於幫
    助他人犯詐欺罪之不確定故意，於民國九十五年三月十五日
    ，在不詳地點，將其前向合作金庫銀行股份有限公司（下稱
    合作金庫）永和分行所開設帳號0000000000000 號（下稱系
    爭帳戶）之存摺、金融卡及密碼，以不詳代價，提供給某姓
    名年籍均不詳之成年男子，繼之該人士所屬之犯罪集團，於
    九十五年三月十六日某時許，以不詳電話撥打乙○○所申辦
    0000000000號行動電話，佯稱乙○○名下之銀行帳戶遭到盜
    用，要求其前往申辦網路郵局，但因乙○○未滿20歲而未得
    逞，嗣又撥打乙○○之上開行動電話，要求乙○○以現金匯
    款之方式匯入上開帳戶內云云，使乙○○陷於錯誤，而於同
    日中午十二時五十二分許，前往高雄市楠梓區郵局之自動提
    款機前，以轉帳方式，匯入現金新臺幣（下同）二萬元至上
    開指定帳戶。嗣乙○○發覺被騙，並報警處理，始查知上情
    ，因認被告涉犯刑法第三十條第一項前段、第三百三十九條
    第一項之幫助詐欺罪嫌等語。
二、按犯罪事實應依證據認定之，無證據不得認定犯罪事實，又
    不能證明被告犯罪者，應諭知無罪之判決，刑事訴訟法第一
    百五十四條第二項、第三百零一條第一項分別定有明文；次
    按認定犯罪事實，須依證據，而所謂證據，係指合法之積極
    證據就犯罪事實能為具體之證明者而言；又認定不利於被告
    之事實，須依積極證據，苟積極證據不足為不利於被告事實
    之認定時，即應為有利於被告之認定，更不必有何有利之證
    據，最高法院三十年上字第八一六號著有判例。
三、公訴人認被告甲○○犯幫助詐欺取財罪，無非係以被告於偵
    查中之供述、被害人乙○○於警詢中之指述及合作金庫語音
    轉帳約定帳戶明細表、存摺存款客戶當月份交易資料查詢表
    、綜合存款存摺正面及內頁明細表、合作金庫銀行各類存款
    分戶交易明細表等資為論據。訊據被告固不爭執被害人乙○
    ○於上開時間匯款二萬元至伊所有之系爭帳戶內之事實，惟
    堅決否認有何幫助詐欺取財犯行，辯稱系爭帳戶是伊九十四
    年一月退伍那年開戶的，因為退伍金規定要入國庫，故伊選
    擇在合作金庫開戶，而九十五年三月十五日上午八時許，伊
    接到自稱臺北地檢署的電話，通知伊有一件人頭帳戶案未出
    庭等語，之後有一位自稱書記官之人與伊核對身分後，稱伊
    為何未出庭應訊等語，最後一位自稱承辦員警來電稱發現伊
    的銀行帳戶有不明資金出入，於是伊提供伊在合作金庫、華
    南銀行、第一銀行、上海商銀、郵局等戶頭，並說明大致的
    金額、使用狀況及當初開戶的理由，那位員警就說待會會有
    書記官跟伊聯絡，過不久一位自稱書記官來電，再一次核對
    伊帳戶使用狀況後，對方要伊去合作金庫辦理電話語音轉帳
    及查詢服務，然後要伊所有之第一銀行、上海商銀及華南銀
    行等三個銀行帳戶也要納入到約定帳戶內，並且給伊另外一
    個郵局戶為識別帳戶，稱他們要接管帳戶裡面的識別帳戶，
    密碼是由他指定的一組數字作為語音轉帳密碼，並要求手機
    不得關機，要維持在通話狀態等語，之後伊即至合作金庫依
    指定辦理語音轉帳，並設定四個語音轉帳約定帳戶，迄於同
    年四月一日或二日伊去提款才發現提款機顯示伊的帳戶為問
    題帳戶，伊打電話問合作金庫的人，他們說要親自去銀行問
    ，四月六日伊直接去合作金庫，他們建議伊去報案，而伊帳
    戶內的八萬多元亦被人領走，所以四月六日去報案，伊亦是
    被害人等語。
四、經查：
  (一)被告所有上開合作金庫銀行永和分行帳號0000000000000 號
    之帳戶，為被告於九十四一月十日向合作金庫永和分行申請
    開立使用，此有合作金庫永和分行九十六年四月十一日合金
    永和字第0960001308號函檢附之開戶基本資料及交易明細附
    卷可稽。而被害人乙○○於上揭時、地遭詐騙集團遭施以詐
    術，致陷於錯誤，匯款二萬元至被告上開系爭帳戶，此經被
    害人乙○○於警詢時指述甚明，並有中華郵政公司自動櫃員
    機儲戶交易明細表在卷佐證（九十六年度偵字第一四六八二
    號卷第十頁至第三十八頁），惟檢察官所舉上開證據，僅能
    證明詐騙集團成員確曾利用被告申辦之系爭帳戶作為詐欺取
    財之被害人匯款之使用等事實。
  (二)本院調閱被告歷年所開立之第一商業銀行仁愛分行、上海商
    業儲蓄銀行永和分行、板信商業銀行華江分行、臺灣郵政股
    份有限公司永和中正路郵局等帳戶之開戶及所有交易明細等
    資料，該等帳戶係分別自七十三年間、九十二年間、九十四
    年間所開立使用，且該等帳戶交易明細資料中，並無任何遭
    不明人士匯款或使用之交易情形，亦核與被告所陳述之開戶
    原因、使用情形大致相符（詳本院96年度簡字第66號刑案卷
    九十六年六月十二日之訊問筆錄），此有第一商業銀行仁愛
    分行九十六年四月十四日（96）一仁愛字第一００號號函、
    上海商業儲蓄銀行永和分行九十六年三月二十七日上永字第
    0960000047號函、板信商業銀行作業部九十六年三月三十日
    板信作業字第0968070419號函、臺灣郵政股份有限公司九十
    六年四月四日儲字第0960709695號函及所檢附之開戶資料、
    交易明細表等在卷為憑，可認被告所開立之前揭帳戶均係正
    常使用，並無遭詐欺集團使用之跡象。
  (三)又被告並無授信異常、退票異常、強制停卡、拒絕往來等紀
    錄，此有財團法人金融聯合徵信中心記錄一份附卷可稽，另
    被告所使用之系爭帳戶係於九十四年一月十日開立使用，於
    九十四年四月間有兩筆七十餘萬元及六十餘萬元之款項入帳
    ，同年十月間另有一筆六十三萬元匯款入帳，其餘均為按月
    以金融卡提領數萬元不等之金額，此有系爭帳戶之交易明細
    表附卷可按，是該帳戶確為被告平日正常使用之帳戶。而被
    告於九十五年三月十五日確有至合作金庫申辦語音轉帳功能
    ，並約定四個語音轉帳帳戶，此有合作金庫銀行語音轉帳約
    定帳戶明細表附卷可稽，該系爭帳戶於九十五年三月十五日
    被告申請語音轉帳前尚有八萬九千三百三十七元之餘額，惟
    於被告辦妥語音轉帳功能後，被告之系爭帳戶於同日即以語
    音轉出方式匯款八萬九千三百三十七元（扣除手續費，實際
    匯入對方帳戶金額為八萬九千三百十九元）至潘伍妹所有之
    臺灣郵政股份有限公司之台南開元路郵局帳號000000000000
    00號帳戶內，然被告辯稱不認識潘伍妹此人（詳本院九十七
    年四月二十三日審判筆錄），經查，潘伍妹曾有偽造有價證
    券、多件竊盜、偽造文書等前科，且其九十五年二月間因幫
    助詐欺取財（提供銀行帳戶予詐欺集團）案件，經臺灣臺南
    地方法院檢察署檢察官以96年度偵字第13143號提起公訴，
    而其上開台南開元路郵局帳戶於九十五年二月十四日至三月
    十五日間有多筆匯款入戶（含被告前述所有之八萬餘元）後
    ，隨即均於當日即提領一空，嗣於同年三月十六日即被列為
    警示帳戶，顯見該帳戶已遭詐騙集團使用，此有臺灣高等法
    院被告全國前案紀錄表、臺灣臺南地方法院檢察署96年度偵
    字第13143號起訴書及臺灣郵政股份有限公司九十七年三月
    十四日儲字第0970705538號函暨檢附潘伍妹之開戶資料、及
    交易明細表在卷可查，是被告所有系爭帳戶內之八萬餘元亦
    係遭人以語音轉帳方式匯至上開潘伍妹之帳戶後，隨即遭人
    提領一空，是被告抗辯其亦係遭詐騙之被害人等情，應堪採
    信。
五、綜上所述，本院綜合卷證資料，對於公訴意旨所指被告幫助
    詐欺取財之犯行，客觀上既尚未達於通常一般人均不致有所
    懷疑，而得確信其犯罪事實之程度，依「罪證有疑，利於被
    告」之法則，即應作有利於被告之認定。此外，復查無其他
    積極證據足資證明被告有何幫助詐欺取財犯行，既不能證明
    被告犯罪，依法應為無罪之諭知。
據上論斷，應依刑事訴訟法第四百五十二條、第三百零一條第一
項 ，判決如主文。
本件經檢察官鄭潔如到庭執行職務。
中    華    民    國    97    年    5     月    16    日
                  刑事第十七庭  審判長法  官  李幼妃
                                      法  官  鄭燕璘
                                      法  官  張紹省
以上正本證明與原本無異
如不服本判決，應於判決送達後10日內敘明上訴理由，向本院提
出上訴狀（應附繕本），上訴於臺灣高等法院。
                                書記官  黃頌棻
中    華    民    國    97    年    5     月    21    日


司法院資訊處製作；財團法人民間司法改革基金會備份。
